【裁判字號】    97,易,3471
【裁判日期】    971028
【裁判案由】    竊盜等
【裁判全文】
臺灣臺中地方法院刑事判決              97年度易字第3471號
公  訴  人  臺灣臺中地方法院檢察署檢察官
被      告  甲○○
                      押)
                    國民
選任辯護人  吳炳輝律師
上列被告因竊盜等案件，經檢察官提起公訴（97年度偵字第1273
9、17433號），本院判決如下：
    主    文
甲○○結夥三人以上，攜帶兇器竊盜，累犯，處有期徒刑壹年，
扣案之六角扳手及螺絲起子各壹支，均沒收。又結夥三人以上，
攜帶兇器竊盜，未遂，累犯，處有期徒刑拾月，扣案之六角扳手
及螺絲起子各壹支，均沒收。應執行有期徒刑壹年捌月，扣案之
六角扳手及螺絲起子各壹支，均沒收。
其餘被訴收受贓物罪部分，無罪。
    犯罪事實
一、甲○○前於民國84年間，因違反槍砲彈藥刀械管制條例案件
    ，經臺灣桃園地方法院判處有期徒刑4 月，經提起上訴後，
    分別經臺灣高等法院及最高法院駁回上訴確定在案；又於86
    年間，因懲治盜匪條例案件，經臺灣高等法院判處有期徒刑
    9年確定，嗣依檢察官之聲請，就前揭2部分，定應執行刑為
    有期徒刑9年2月確定，入監執行後，甫於90年7月3日縮短刑
    期假釋出監，至94年4 月26日假釋期滿未經撤銷，以已執行
    論。詎仍不知悔改，因缺錢花用，竟因貪圖每竊得1 部車輛
    ，即可獲得新臺幣（下同）1千5百元之報酬，而於97年5 月
    27日起，加入由杜嘉豪（綽號「4 號」，現由檢察官另行偵
    查）、綽號「阿明」、「小林」之不詳姓名年籍成年男子組
    成之竊車集團，而共同基於意圖為自己不法所有之竊盜犯意
    聯絡，為下列竊盜犯行：
  (一)於同年月29日凌晨0 時許，由「阿明」駕駛原車牌號碼為「
    2S－5667」號，而懸掛「4193－SJ」車牌之BMW 廠牌自小客
    車，搭載甲○○、「小林」、杜嘉豪，在臺中市區尋找作案
    目標，俟行經臺中市○區○○路367 號前時，見長銘企業社
    所有，交由庚○○使用之車牌號碼8009－LG號自小客車停放
    該處，遂由「阿明」駕駛上開BMW 自小客車負責接應，甲○○、杜嘉豪下車把風，再由「小林」攜帶「阿明」所有，且
    客觀上足以危害人之生命、身體、安全，而得供兇器使用之
    六角扳手及螺絲起子下車，以之破壞車牌號碼8009－LG號自
    小客車之車門、電門鎖、方向盤及行車電腦後（毀損部分未
    據告訴），再以不詳方式啟動電門，竊取車牌號碼8009－LG
    號自小客車得手後，即交由杜家豪駕駛，跟隨在「阿明」所
    駕駛之原車牌號碼2S－5667號自小客車後駛離現場，繼續沿
    路尋找作案目標。
  (二)嗣於同日凌晨1 時40分許，「阿明」駕駛原車牌號碼為2S－
    5667號自小客車，搭載甲○○、「小林」；另杜嘉豪則駕駛
    車牌號碼8009－LG號自小客車，一同行經臺中市○○區○○
    路137之8號前，見丁○○所有之車牌號碼9499－SK號自小客
    車停放該處，無人看管，認為有機可趁，乃由「阿明」駕車
    在旁等候接應，甲○○下車把風，「小林」則攜帶上開「阿
    明」所有，客觀上足以危害人之生命、身體、安全，而得供
    兇器使用之六角扳手及螺絲起子下車，先以之破壞車門，進
    入車內拆下電門鎖（毀損部分未據告訴），而在尚未能發動
    車牌號碼9499－SK號自小客車之引擎時，復折返「阿明」所
    駕駛之自小客車內，甲○○亦回到該車內等候，惟上開過程
    適為在附近執行查緝毒品勤務之員警查覺，員警上前欲攔查
    逮捕時，杜嘉豪即駕駛車牌號碼8009－LG號自小客車趁隙逃
    逸；而「阿明」亦立即駕駛原車牌號碼為2S－5667號之自小
    客車，搭載甲○○、「小林」加速逃離，惟因在行經臺中市
    北屯區○○路與112 巷口時，因右前輪撞上安全導致無法繼
    續行駛，甲○○、「阿明」、「小林」3 人遂棄車分散逃逸
    ，因而未能得逞。嗣甲○○於同日凌晨2 時許，在臺中市○○區○○路112 巷38號前，為警逮捕。員警並於原車牌號碼
    為2S－5667號之自小客車內查扣六角扳手及螺絲起子（其上
    尚有車牌號碼9499－SK號自小客車被拆下之電門鎖）。而庚○○於同日凌晨0 時30分許，發現車牌號碼8009－LG號自小
    客車失竊後，即報警處理，嗣於同日下午5 時許，為警在臺
    中縣大雅鄉○○路上為警尋獲。
二、案經臺中市警察局第五分局報告臺灣臺中地方法院檢察署檢
    察官偵查起訴。
    理    由
壹、證據能力部分：按被告以外之人（包括證人、鑑定人、告訴
    人、被害人及共同被告等）於審判外之陳述雖不符刑事訴訟
    法第159條之1至之4等4條之規定，而經當事人於審判程序同
    意作為證據，法院審酌該言詞陳述或書面陳述作成時之情況
    ，認為適當者，亦得為證據；當事人、代理人或辯護人於法
    院調查證據時，知有刑事訴訟法第159條第1項不得為證據之
    情形，而未於言詞辯論終結前聲明異議者，視為有前項之同
    意，同法第159條之5定有明文。立法意旨在於傳聞證據未經
    當事人之反對詰問予以核實，原則上先予排除。惟若當事人
    已放棄反對詰問權，於審判程序中表明同意該等傳聞證據可
    作為證據；或於言詞辯論終結前未聲明異議，基於尊重當事
    人對傳聞證據之處分權，及證據資料愈豐富，愈有助於真實
    發見之理念，且強化言詞辯論主義，使訴訟程序得以順暢進
    行，上開傳聞證據亦均具有證據能力。本件證人乙○○、丁○○、丙○○於警詢及偵查中、證人己○○、庚○○於警詢
    、證人連偵傑於偵查中之陳述，對被告而言，其性質雖均屬
    傳聞證據，惟查無符合同法第159條之1至之4等前4條之情形
    ，其等所為之上開警詢、偵訊筆錄內容，業經當事人於本院
    審理時予以提示並告以要旨，且各經檢察官、選任辯護人及
    被告表示意見，當事人或辯護人已知上述筆錄乃傳聞證據，
    且均未於言詞辯論終結前對該等筆錄內容聲明異議，依上開
    規定，是其等於警詢、偵查中之證言已擬制同意其有證據能
    力，本院審酌上開筆錄作成時，較無人情施壓或干擾，亦無
    不當取供之情形，認為以之作為本案之證據亦屬適當，是上
    開證人於警詢、偵查中之證言自具有證據能力。
貳、有罪部分：
一、訊據被告甲○○對於上揭竊取車牌號碼8009－LG號自小客車
    既遂，及竊取車牌號碼9499－SK號自小客車未遂之犯罪事實
    ，均坦承不諱，核與證人即被害人庚○○於警詢時證稱：伊
    於97年5 月28日晚上10時30分許，將登記在伊表嫂楊淑媚所
    經營之長銘企業社名下，而交由伊使用之車牌號碼8009－LG
    號自小客車停放在臺中市○區○○○路367 號，嗣於同日凌
    晨0 時30分許，發現該自小客車失竊，乃報警協尋，嗣於同
    日下午5 時許，為警在臺中縣大雅鄉○○路為神岡分駐所尋
    獲，該車內之行車電腦、電門鎖、方向盤均已遭破壞無法行
    駛等語、證人即被害人丁○○於警詢及偵查中證述：伊於97
    年5月28日晚上9時30分許，將車牌號碼9499－SK號自小客車
    停放在臺中市○○區○○路137之8號前，嗣於翌（29）日凌
    晨3 時許，接獲警方通知伊上開自小客車遭竊，伊之自小客
    車車門鎖及電源啟動鎖均被破壞等語、證人即查獲本案之臺
    中市警察局第五分局水湳派出所員警連偵傑於偵查及本院審
    理時均證述：當日伊等在臺中市○○區○○路、后庄北路口
    執行查緝毒品勤務時，發現被告所搭乘之自小客車，與車牌
    號碼9499－SK號自小客車輛併排停放，且未熄火，被告從後
    座下車後，就往後走，站在該2 輛自小客車後方約3至5公尺
    處，背對該2輛自小客車站立，並東張西望，另1名男子則從
    副駕駛座下車，當時伊未看清楚該名男子手裡拿何物，但依
    該名男子之動作看來，好像是在撬車門，後來該名男子打開
    車門之後，進出該車2、3次，伊等怕該名男子會將該車發動
    ，所以就過去攔查，在伊等過去前，被告及原來在車牌號碼
    9499－SK號自小客車上之該名男子均已到其等原來搭乘的自
    小客車內，但是車門並未關上，後來被告等人見到伊等要攔
    查，就立刻開車逃離現場，而該車牌號碼9499－SK號自小客
    車整個電門都拔下來，當時他們應該是準備要回車上找行車
    電腦接上去，因為行車電腦沒有接上去就無法把車開走等語
    均相符合，且有車牌號碼9499－SK號自小客車之行車執照、
    車籍查詢─基本資料詳細畫面、臺中市警察局車輛協尋電腦
    輸入單（車牌號碼8009－LG號自小客車）、臺中市警察局第
    五分局現場勘察報告（含刑事案件證物採驗紀錄表、採證相
    片）、查獲地點現場圖、被害人丁○○領回車牌號碼9499－
    SK號自小客車後所出具之贓物認領保管單各1 張、查獲現場
    、贓證物、車牌號碼8009－LG號自小客車照片共計34張附卷
    可稽，復有綽號「阿明」所有，供竊取本件自小客車所用之
    六角扳手及螺絲起子各1 支（即連同車牌號碼9499－SK號自
    小客車被拆下之電門鎖被扣得者）扣案可資佐證，足徵被告
    之自白與事實相符，堪以採信。又依證人庚○○證述其領回
    車牌號碼8009－LG號自小客車時，該車之行車電腦、電門鎖
    、方向盤均已遭破壞等情以觀，堪認被告與「阿明」等人在
    竊取該車時，確有使用金屬材質且前端尖銳之工具無疑。惟
    被告於偵查中供述：竊取黑色鈴木廠牌之車輛（車牌號碼94
    99－SK號自小客車）時是由「小林」之男子下車用扳手開車
    門，伊站在車輛後方把風等語；另於本院移審訊問及審理時
    供稱：除車輛電門鎖上的六角扳手及螺絲起子，是用來竊取
    車牌號碼9499－SK號自小客車外，其他工具有無用來竊取另
    外那輛車（即車牌號碼8009－LG號自小客車），伊不清楚，
    足徵被告雖對於其等竊車時，有使用類似扳手、螺絲起子等
    得以破壞車門鎖及電門鎖之工具，知之甚詳，然就竊取車牌
    號碼8009－LG號自小客車時究係使用眾多扣案工具中之何者
    ，並無法確定。而依本件其他卷證資料，復無法釐清此部分
    事項，因而本諸事證有疑利於被告之原則，本院因認被告與
    「阿明」等人係使用竊取車牌號碼9499－SK號自小客車之同
    一工具，即六角扳手及螺絲起子作為竊取車牌號碼8009－LG
    號自小客車之工具。又本件扣案物除螺絲起子及六角扳手外
    ，雖尚有鐵鋸、鐵鎚、活動扳手及紅色工具箱內之工具，惟
    並無積極證據足以證明「小林」下手竊取本件2 輛自小客車
    時，有並將該等工具攜帶下車，因此本諸罪疑為輕原則，因
    認「小林」於竊取本件車輛時，僅有攜帶扣案之螺絲起子及
    六角扳手。又刑法上竊盜罪既遂未遂區分之標準，係採權力
    支配說，即行為人將竊盜之客體，移入一己實力支配之下者
    為既遂，若著手於竊盜，而尚未脫離他人之持有，或未移入
    一己實力支配之下者，則為未遂（最高法院84年度臺上字第
    2256號判決意旨參照）。檢察官雖認被告及「阿明」等人竊
    取車牌號碼9499－SK號自小客車已達既遂之程度，惟參諸證
    人連偵傑前揭證述，則被告及「阿明」等人雖已著手於竊取
    車牌號碼9499－SK號自小客車之行為，惟既尚未能達可以立
    即發動該自小客車以將該車駛離現場之階段，顯尚未將該車
    置於其等實力支配之下，揆諸前揭說明，應仍屬未遂。從而
    ，本件事證明確，被告上開竊盜既遂及竊盜未遂之犯行均堪
    認定，應予以依法論科。
二、按刑法分則或刑法特別法中規定之結夥2人或3人以上之犯罪
    ，應以在場共同實施或在場參與分擔實施犯罪之人為限，不
    包括同謀共同正犯在內。司法院大法官會議釋字第109 號解
    釋「以自己共同犯罪之意思，事先同謀，而由其中一部分之
    人實施犯罪之行為者，均為共同正犯」之意旨，雖明示將「
    同謀共同正犯」與「實施共同正犯」併包括於刑法總則第28
    條之「正犯」之中，但此與規定於刑法分則或刑法特別法中
    之結夥犯罪，其態樣並非一致，最高法院分別著有76年臺上
    字第7210號判例可資參照。次按刑法上所謂結夥3 人以上係
    指有共同犯罪之故意，結為一夥而言。把風行為，在排除犯
    罪障礙，助成犯罪之實現，在合同意思範圍內分擔犯罪行為
    之一部，故亦係共同正犯而應計入結夥之內（最高法院72年
    度臺上字第3201號判決意旨參照）。又按刑法第321條第1項
    第3 款之攜帶兇器竊盜罪，係以行為人攜帶兇器竊盜為其加
    重條件，此所謂兇器，其種類並無限制，凡客觀上足對人之
    生命、身體、安全構成威脅，具有危險性之兇器均屬之，且
    祇須行竊時攜帶此種具有危險性之兇器為已足，並不以攜帶
    之初有行兇之意圖為必要，有最高法院79年臺上字第5253號
    判例意旨可參。本件扣案之六角扳手及螺絲起子均屬金屬材
    質，質地堅硬，客觀上即足以危害人之生命、身體、安全，
    而得供兇器使用，是核被告所為，分係犯刑法第321條第1項
    第3款、第4款之結夥3人以上攜帶兇器竊盜罪，及同條第2項
    、第1項第3款、第4款之結夥3人以上攜帶兇器竊盜未遂罪。
    公訴人就犯罪事實欄一、(二)部分之竊盜犯行，漏未斟酌被告
    及共犯「阿明」等人雖已著手於竊取車牌號碼9499－SK號自
    小客車之行為，惟尚未將該車置於自己實力支配下之事實，
    而認被告就該部分犯罪事實亦涉犯刑法第321條第1項第3、4
    款之結夥3 人攜帶兇器竊盜罪，容有未洽；惟按刑事訴訟法
    第300 條所謂變更法條，係指罪名之變更。就該部分犯罪事
    實，檢察官起訴之罪名與本院認定之罪名，同為結夥3 人攜
    帶兇器竊盜罪，僅行為態樣有既遂未遂之分，即無庸引刑事
    訴訟法第300 條變更檢察官起訴之法條（最高法院87年度臺
    上字第3234號判決意旨參照）。被告與杜嘉豪、綽號「阿明
    」、「小林」之不詳姓名年籍成年男子，就上揭2 次加重竊
    盜罪既遂及未遂之犯行，有犯意聯絡及行為分擔，均為共同
    正犯。被告所犯上開加重竊盜既遂及加重竊盜未遂犯行，犯
    意各別，行為互殊，應分論併罰。被告前於84年間，因違反
    槍砲彈藥刀械管制條例案件，經臺灣桃園地方法院判處有期
    徒刑4 月，經提起上訴後，分別經臺灣高等法院及最高法院
    駁回上訴確定在案；又於86年間，因懲治盜匪條例案件，經
    臺灣高等法院判處有期徒刑9 年確定，嗣依檢察官之聲請，
    就前揭2 部分，定應執行刑為有期徒刑9年2月確定，入監執
    行後，甫於90年7月3日縮短刑期假釋出監，至94年4 月26日
    假釋期滿未經撤銷，以已執行論等情，有臺灣臺中地方法院
    檢察署刑案資料查註紀錄表及臺灣高等法院被告前案紀錄表
    各1份在卷可佐，其於有期徒刑執行完畢後5年內，再故意犯
    本件有期徒刑以上之罪，為累犯，應依刑法第47條第1 項之
    規定，加重其刑。被告就犯罪事實欄一(二)之犯行，雖已著手
    於竊盜犯行之實施而未能得逞，為未遂犯，應依刑法第25條
    第2 項之規定減輕其刑，並先加重後減輕之。爰審酌被告年
    輕力壯，竟不思以正當途徑賺取金錢，反圖加入竊車集團以
    獲取不法報酬，犯罪動機並非良善，且攜帶兇器竊盜，所為
    對社會治安及他人財產權造成相當程度之危害，惟念被告犯
    後始終坦承犯行，態度尚稱良好等一切情狀，分別量處如主
    文所示之刑，並定其應執行刑。另按是否宣告強制工作，固
    屬實體法上賦予法院得為自由裁量之事項，但此項裁量權之
    行使，並非得以任意或自由為之，仍應受一般法律原則之拘
    束，即必須符合所適用法律授權之目的，並受法律秩序之理
    念、法律感情及慣例等所規範。若違反比例原則、平等原則
    時，得認係濫用裁量權而為違法（最高法院91年度臺上字第
    5295號判決參照），參諸大法官釋字第471 號解釋所稱：本
    諸法治國家保障人權之原理及刑法之保護作用，其法律規定
    之內容，應受比例原則之規範，使保安處分之宣告，與行為
    人所為行為之嚴重性、行為人所表現之危險性，及對行為人
    未來之期待相當之意旨。本件被告前無竊盜犯行，有前揭紀
    錄表可參，其本次雖係加入竊車集團後犯案，惟僅有2 次竊
    盜犯行，利得究屬有限，其犯罪行為之危險性及嚴重性尚非
    重大，則宣告一般刑罰已足認係對其犯行之適當處罰，應可
    產生矯正策勵之作用，並對其未來發展亦仍具有可期待性，
    因而公訴人請求對被告宣付強制工作云云，尚不符比例原則
    ，附此敘明。
三、扣案之六角扳手及螺絲起子各1 支，均係共同正犯「阿明」
    所有，且為供與被告等人犯本案2 件竊盜犯行所用之物，業
    經本院認定如前，爰均依法宣告沒收。至扣案之原車牌號碼
    3V－7663號、8313－LP號自小客車之行車電腦各1 臺（所有
    權人分別為家瑋攝影有限公司、己○○）、車牌號碼4193－
    SJ號自小客車車牌2 面（所有權人為乙○○）均非被告或本
    件共犯所有；另扣案之行車電腦24臺、電源啟動鎖4 顆、未
    磨製之汽車鑰匙17支、汽車轉速表2個、黑色手套2雙、鐵鋸
    子、活動扳手、鐵鎚各1 支、紅色工具箱暨其內工具、諾基
    亞廠牌、皮爾卡登、西門子行動電話各1 支，雖均為「阿明
    」所有，惟並無積極證據證明與本件犯罪有關，又非違禁物
    ，爰均不予以宣告沒收，併此敘明。
、無罪部分：
一、公訴意旨略以：被告與共同正犯杜嘉豪及不詳姓名綽號「阿
    明」、「小林」之成年人基於收受贓物之共同犯意聯絡，於
    97年間某日，在不詳地點，明知由不詳姓名年籍之成年人所
    交付車牌號碼8318－LP號自小客車（為己○○所有，於96年
    6月4日，在桃園桃園市○○路7058號前失竊）之行車電腦（
    型號：VIN -LFAY8STLX00000000號）；車牌號碼3V－7663號
    自小客車（為家瑋攝影有限公司所有，於93年3 月31日上午
    11時許，在臺中市○○路旁失竊）之行車電腦（型號VIN-LF
    Ｚ000000000000 號）及「阿明」所竊取之車牌號碼4193－SJ
    號自小客車之車牌2面（為乙○○所有，於97年5月29日某時
    ，在臺中縣豐原市○○路○段226號前失竊），均屬來源不明
    之贓物，竟仍收受之，因認被告涉有刑法第349條第1項之收
    受贓物罪嫌。
二、按犯罪事實應依證據認定之，無證據不得認定犯罪事實；不
    能證明被告犯罪或其行為不罰者，應諭知無罪之判決，刑事
    訴訟法第154條第2項、第301條第1項分別定有明文。又按認
    定不利於被告之事實，須依積極證據，苟積極證據不足為不
    利於被告事實之認定時，即應為有利於被告事實之認定，更
    不必有何有利之證據；認定犯罪事實應依證據，為刑事訴訟
    法所明定，故被告否認犯罪事實所持之辯解，縱屬不能成立
    ，仍非有積極證據足以證明其犯罪行為，不能遽為有罪之認
    定；認定犯罪事實所憑之證據，雖不以直接證據為限，間接
    證據亦包括在內；然而無論直接或間接證據，其為訴訟上之
    證明，須於通常一般之人均不致有所懷疑，而得確信其為真
    實之程度者，始得據為有罪之認定，倘其證明尚未達到此一
    程度，而有合理性之懷疑存在時，即無從遽為有罪之確信，
    最高法院分別著有30年上字第816 、1831號及76年臺上字第
    4986號判例可資參照。
三、公訴人認被告涉有本件收受贓物犯行，無非係以(一)被告之供
    述、(二)被害人丙○○、乙○○、己○○之證述、(三)贓物認領
    保管單、行車電腦照片、汽車失竊電腦資料、上立汽車股份
    有限公司函暨測試結果電腦單、(四)證人即承辦員警連偵傑及
    林榮洲證述：本件扣案之行車電腦係放置在「阿明」所駕駛
    之BMW 自小客車之駕駛座、被告座位旁及後行李箱，足證被
    告知悉車上有多部行車電腦、(五)被告對於「小林」竊取本案
    自小客車之過程知之甚詳，業據被告供認在卷，亦可證其理
    應知悉本件查扣之行車電腦確係作為竊車使用，為其論據。
    訊據被告堅詞否認有何收受贓物之犯行，辯稱：伊並未無收
    受上開行車電腦及車牌之行為，伊不知道「阿明」的車上有
    行車電腦，伊當時坐在後座的右邊，「4 號」坐在左邊，伊
    沒有看到後座腳踏板或前座排檔處有行車電腦，伊先前曾看
    過「阿明」開那輛BMW 廠牌的自小客車，但伊並未注意車牌
    號碼為何等語。
四、本院查：
  (一)被害人己○○所有之車牌號碼8318－LP號自小客車，於96年
    6月4日上午10時前某時，在桃園縣桃園市○○路7058號前停
    車格內失竊；另家瑋攝影有限公司所有之車牌號碼3V－7663
    號自小客車，於93年3 月31日上午11時前某時，在臺中市○
    區○○路旁失竊；而乙○○於97年5月29日上午7時發現其所
    有之車牌號碼4193－SJ號自小客車之車牌2 面失竊等情，分
    據證人即被害人己○○於警詢時、被害人家瑋攝影有限公司
    之代表人丙○○、被害人乙○○於警詢及偵查中均證述明確
    ，並有車籍查詢─基本資料詳細畫面、臺中市警察局車輛尋
    獲電腦輸入單、被害人己○○、證人丙○○、被害人乙○○
    領回失竊之行車電腦、車牌2 面後分別出具之贓物認領保管
    單各1張、失車紀錄2份附卷可稽。又為警於「阿明」所駕駛
    之原車牌號碼為「2S－5667」號，而懸掛「4193－SJ」車牌
    之BMW 廠牌自小客車內查扣之行車電腦26臺，經送相關車廠
    檢驗後，確認其中型號VIN-LFAY8STLX00000000號、VIN-LFＺ
    000000000000號之行車電腦，分別係被害人己○○所有失竊
    之車牌號碼8318－LP號自小客車、家瑋攝影有限公司所有失
    竊之車牌號碼3V－7663號自小客車之行車電腦等情，亦有臺
    中市警察局第五分局97年7月4日中分五偵字第0970023035號
    函、上立汽車股份有限公司函各1 份在卷可參。準此，扣案
    之「4193－SJ」車牌2面、型號VIN-LFAY8STLX00000000號、
    VIN-LFＺ000000000000 號之行車電腦，均係他人失竊之贓物
    等情，俱屬無疑。是以本案所應審究者，乃被告是否知悉上
    開車牌及行車電腦為贓物，有無收受該等贓物之行為。
  (二)按收受贓物罪為贓物罪之概括規定，凡與贓物罪有關，不合
    於搬運、寄藏、故買、牙保贓物，而其物因他人財產犯罪已
    成立贓物之後，有所收受而取得持有者均屬之（參看趙琛著
    刑法分則實用下冊958頁、潘恩培著刑法實用第702頁），旨
    在處罰追贓之困難，並不以無償移轉所有權為必要（最高法
    院著有82年度臺非字第188 號判決意旨參照）。而所謂收受
    贓物，乃指一切自他人手中取得或持有贓物之行為，如行為
    人未曾以自己支配管領之意思，而持有保管過，即並無任何
    收受之行為可言。經查：
  1.被告雖曾於警詢及偵查中供稱：懸掛在「阿明」所駕駛之車
    牌號碼2S－5667號自小客車上之「4193－SJ」車牌2 面是「
    阿明」偷來的等語，此固足以證明被告知悉該2 面車牌為贓
    物無誤，然仍需進一步探究被告是否有收受該2 面車牌之行
    為。審之被告迭於警詢、偵查及本院審理時供述：97年5 月
    29日凌晨，「阿明」駕駛懸掛4193－SJ車牌之原車牌號碼2S
    －5667號自小客車來接伊，而在竊盜車輛之過程中，均是由
    「阿明」駕駛該車負責接應等情；另於本院準備程序時供稱
    ：伊上車後是坐在後座右邊的位置等語，核與證人連偵傑於
    本院審理時證述：被告等人要竊取車牌號碼9499－SK號自小
    客車時，伊看到被告是從後座下車等語相符，足徵被告供稱
    使用贓物之「4193－SJ」車牌之原車牌號碼2S－5667號自小
    客車，均由「阿明」所駕駛，其僅係搭乘該車等情，非屬無
    據，堪認「阿明」自竊取「4193－SJ」車牌，並將之懸掛在
    原車牌號碼2S－5667號自小客車後，直至在員警逮捕過程中
    棄車逃逸時止，均係親自駕駛該車，則該失竊之車牌，既始
    終均在「阿明」之管領支配下，而「阿明」並未曾片刻將該
    車牌之管領支配力移轉給被告持有，縱被告曾搭乘懸掛「41
    93－SJ」車牌之自小客車，仍難認有收受該車牌之主觀犯意
    或客觀行為，自與刑法第349條第1項之收受贓物罪之構成要
    件有間，尚難以收受贓物罪責相繩。
  2.而就扣案行車電腦之部分，被告屢次於警詢、偵查及本院移
    審訊問、準備程序、審理時均供稱不知道「阿明」的車上有
    行車電腦，亦不知其來源為何等語。經查，本件扣案之行車
    電腦共計26臺，扣除上開屬於贓物之行車電腦2 臺外，其餘
    24臺，其中固有因無法讀取其資料，而無法判別原屬車輛之
    車牌號碼者，然其中2 臺行車電腦，分屬車牌號碼6578－GX
    號自小客車、車牌號碼6600－NQ號自小客車，而該2 輛自小
    客車，均無失竊紀錄等情，亦有扣案行車電腦一覽表及車牌
    號碼6578－GX號自小客車之車籍查詢─基本資料詳細畫面各
    1份在卷可查，足徵扣案之行車電腦並非全屬於他人犯罪所
    得之贓物。故而，縱被告與「阿明」等人共組竊車集團，且
    被告於搭乘「阿明」之自小客車時，即已知悉車上有多臺行
    車電腦，然其等所使用之竊車工具，亦未必定屬來源不明之
    贓物，衡情其行車電腦或來自於報廢車輛等其他管道，亦非
    絕無可能，是自難以「阿明」所駕駛之自小客車，有多臺行
    車電腦，即認被告主觀上就其中車牌號碼8318－LP號自小客
    車、車牌號碼3V－7663號自小客車均係他人失竊之贓物乙節
    ，有所認識。再者，前揭失竊之車牌號碼8318－LP號自小客
    車、車牌號碼3V－7663號自小客車均係福特六和廠牌等情，
    分據證人丙○○及被害人己○○於警詢證述無訛；然被告與
    「阿明」等人下手竊取之車牌號碼8009－LG號自小客車、車
    牌號碼9499－SK號自小客車，則分別為馬自達及鈴木廠牌等
    情，亦經被害人庚○○於警詢時供明在卷，且有前揭車牌號
    碼9499－SK號自小客車之車籍資料─基本資料詳細畫面可證
    ，足見上開2臺行車電腦與被告夥同「阿明」等人行竊之2輛
    自小客車廠牌，截然不同，應非屬竊取本件犯罪事實欄所載
    2輛自小客車所使用之工具甚明；況車牌號碼8009－LG 號自
    小客車尚未以行車電腦啟動等情，已如前述，因而被告及「
    阿明」等人，當日既未有使用屬於贓物之上開行車電腦行竊
    ，而將上開行車電腦現實地置於被告實力支配之下之行為，
    尚難以被告當時搭乘之車輛內有屬於贓物之行車電腦，遽認
    被告有收受贓物主觀意思及客觀行為。
五、綜上所述，是以公訴人所舉上開證據，其證明力尚未到達至
    通常一般之人均不致有所懷疑，而得確信被告收受贓物犯行
    一節為真實之程度，就被告是否有此犯罪情事尚有合理之懷
    疑存在，此外，本院復查無其他積極證據足資證明被告犯罪
    ，本院既無從形成對被告不利之確信，不能證明被告有何公
    訴意旨所指之收受贓物罪嫌，揆諸前揭法律、判例意旨，自
    應為被告無罪之諭知。
據上論斷，應依刑事訴訟法第284條之1、第299條第1項前段、第
301條第1項，刑法第28條、第321條第1項第3款、第4款、第2 項
、第47條第1項、第25條第2項、第51條第5款、第38條第1項第 2
款，判決如主文。
本案經檢察官戊○○到庭執行職務。
中    華    民    國    97    年    10    月    28    日
                  刑事第四庭    法  官  郭妙俐
上正本證明與原本無異。
如不服本判決，應於收受送達後10日內向本院提出上訴書狀（應
敘述具體理由並附繕本）。
上訴書狀如未敘述理由，應於上訴期間屆滿後20日內補提理由書
於本院。
                                書記官  蕭榮峰
中    華    民    國    97    年    10    月    28    日
附錄論罪科刑法條
刑法第321條
犯竊盜罪而有左列情形之一者，處6月以上、5年以下有期徒刑：
一、於夜間侵入住宅或有人居住之建築物、船艦或隱匿其內而犯
    之者。
二、毀越門扇、牆垣或其他安全設備而犯之者。
三、攜帶兇器而犯之者。
四、結夥3人以上而犯之者。
五、乘火災、水災或其他災害之際而犯之者。
六、在車站或埠頭而犯之者。
前項之未遂犯罰之。


司法院資訊處製作；財團法人民間司法改革基金會備份。
